# 求助陈版 - 搬迁补助问题

提问人：王煎 饼 时间：2021-03-05 08:05:04
请教陈版主，我们遇到两家企业的搬迁的会计处理问题，想咨询一下，大致情况如下：
A企业与当地政府签订搬迁补偿协议，协议中分别明确了：土地补偿款、房屋及构筑物补偿款、可拆装设备补偿款、不可拆装设备补偿款的金额。
当地政府的付款节点为： 1 ）相关权属证明材料提交给政府，收到总价款（扣除土地补偿款）的20%款项； 2 ）土地权证变更或注销，收到全部土地补偿款； 3 ）设施拆除到位有害物质处置到位并经政府验收，收到总价款（扣除土地补偿款）的30%款项； 4 ）拆除工作通过验收并经公示后 30日内，收到最后尾款。
截至年末，A企业已经拆除所有房屋及构筑物、设备，但尚未完成政府验收；土地权证尚未变更；而补偿款方面仅收到了第一笔总价款（扣除土地补偿款）的20%款项。
目前判断下来不属于解释 3 号里说的政策性搬迁，因此属于资产处置。
A企业问题 1 ：自与当地政府签订搬迁补偿协议起将固定资产/无形资产作为持有待售资产停止折旧/摊销是否适当？
A企业问题 2 ：由于房屋及构筑物、设备于年末已经拆除，是否可以确认房屋及构筑物、设备的处置损益，同时确认一笔应收款项，因为相应补偿款尚未收到？
A企业问题 3 ：于年末是否可以将土地使用权作为持有待售，并根据未来应收的土地补偿款作为其公允价值列示？
2020 年B企业自愿关厂搬迁，并和政府委派的第三方搬迁公司（甲方）签订了一个搬迁协议，搬迁协议中分别明确了：土地及房屋建筑物补偿款、设备补偿款、其他补偿款和政策奖励金的金额。搬迁补偿的付款节点如下： 1 ）相关权属证明材料提交给对方，收到补偿款的20%款项； 2 ）公司停产、完成闭厂方案并与拆除单位签订合同后，收到补偿款的30%； 3 ）拆除设备及房屋建筑物后，收到补偿款的30%款项以及政策奖励金； 4 ）
完成土地移交后，收到最后尾款。
截至年末，B企业已经拆除所有房屋及构筑物设备，土地权证已经提交变更注销，但尚未完成土地移交；最后一笔补偿款尚未收到。
目前判断下来不属于解释 3 号里说的政策性搬迁，因此属于资产处置。
B企业问题 1 ：这个补偿合同，是否可以分拆为一部分资产处置，将政策奖励金作为政府补助？
B企业问题 2 ：于年末，土地权证已经变更注销，是否可以算完成资产处置？可以确认剩余应收款项？

回答人：chenyiwei
A1、要看是否已经实际停止使用，以及搬迁过程是否预计可在一年内完成。尚未停止使用或者预计搬迁过程超过一年的，均不能作为持有待售。
A2、可以。
A3、不可以。首先能否认定为持有待售需按照准则的定义判断；其次持有待售资产并未处置，因此不能“根据未来应收的土地补偿款作为其公允价值列示”。
B1、这是一个整体的协议，但如果是的公允的补偿款之外另外给政策奖励金的，则在已收到该奖励金且已满足收取条件（不会再被要求归还）
时，可以将奖励金确认为营业外收入。
B2、权属的变更注销不一定意味着资产实物控制权的转移。处置时点需依据实体控制权转移时点确定，即土地按约定状态交付给政府或其指定机构，并经过其验收确认。